臺灣雲林地方法院交通事件裁定　　　　　　　　　　九十二年度交聲字第二一一號
　　原處分機關　交通部公路總局嘉義區監理所雲林監理站東勢分站
　　異　議　人
　　即受處分人　甲○○
右列異議人因違反道路交通管理處罰條例案件，對於交通部公路總局嘉義區監理所雲
林監理站東勢分站民國九十二年十一月二十五日所為之裁決處分（原處分案號：勢監
裁字第裁七一─Ｌ一四一三號），聲明異議，本院裁定如左：
    主  文
原處分撤銷。
甲○○不罰。
    理  由
一、原處分機關交通部公路總局嘉義區監理所雲林監理站東勢分站以異議人甲○○於
    民國八十九年十二月十九日凌晨零時四十七分，駕駛車號ＶＱＲ─九七○號輕型
    機車行經嘉義市○○路、北安路口時，為警攔車稽查，竟不服從交通勤務警察指
    揮，為嘉義市警察局第一分局北鎮派出所員警以異議人有違反九十年一月十七日
    修正前道路交通管理處罰條例第六十條第二項第一款之行為，當場予以掣單舉發
    。嗣異議人未於舉發通知單上所載之應到案日期（九十年一月四日）前到案，原
    處分機關乃逕依同條例第第六十條第二項第一款之規定，裁處新台幣（下同）一
    千八百元罰鍰。
二、聲明異議意旨略以：當時本人騎乘機車於嘉義市○○路○○道上，既未超速，也
    沒闖紅燈，也有戴安全帽，完全符合法令規定，碰到警察臨檢，也完全配合警察
    搜查機車。但當時員警搜查完機車後，要繼續搜查本人所攜帶之女用皮包，本人
    也願意主動配合打開讓其查看，但警察要拿我的皮包過去看，說這樣可以查清楚
    ，看明白。但我認為這樣是不對的，於是我抗拒不讓警員拿我的皮包，後來警員
    並沒有拿走我的皮包。本人認為這種行為有侵犯到本人的隱私權，當時非常的氣
    憤，為此提出異議等語。
三、按汽車駕駛人駕駛汽車不服從交通勤務警察之稽查，而本章各條無處罰之規定者
    ，處九百元以上一千八百元以下罰鍰。九十年一月十七日修正前道路交通管理處
    罰條例第六十條第二項第一款定有明文（按：與現行條文內容完全相同）。以本
    條文之立法原意乃在「建立交通執法者之權威」（見八十五年一月二十二日修正
    公布之道路交通管理處罰條例第六十條之修正理由），並進而達成道路交通管理
    處罰條例所揭櫫維護交通秩序、確保交通安全之立法目的（見該條例第一條規定
    ），因此在解釋上，本條文之適用範圍，應限於交通勤務警察執行與交通指揮、
    稽查有關之職務行為時，方有其適用。若民眾僅是對於警察所為無涉交通指揮、
    稽查之單純臨檢行為有所不服時，應不在上開規定範圍之列。本件原處分機關認
    異議人有違反九十年一月十七日修正前道路交通管理處罰條例第六十條第二項第
    一款之行為，無非係以嘉義市警察局八十九年十二月十九日嘉市警交字第Ｌ一
    四一三號舉發違反道路交通管理事件通知單為其依據。惟依該舉發通知單
    所示，於「違規事實」欄上僅記載異議人「經警欄查盤檢當場不服交通取締」，
    未如一般所常見之違規人有違反道路交通安全規則之「先行行為」而為警攔查舉
    發，參核異議人所辯：當時本人騎乘機車於嘉義市○○路○○道上，碰到警察臨
    檢等語，則異議人辯稱於警察臨檢過程中與員警發生爭執一節，應屬可信。揆諸
    上開說明，本件異議人不服員警單純之臨檢行為，是否在道路交通管理處罰條例
    第六十條第二項第一款之規範範圍內，即非無探究之餘地。再者，證人即舉發本
    件違規行為之執勤員警張良維、敬南於本院訊問時均證稱：本件因時隔已久，對
    於舉發情形已經沒有印象了等語，即經本院當庭請異議人陳述案發經過以喚起證
    人記憶，證人張良維、敬南亦均向本院表明無法記憶。由於所謂「不服從交通勤
    務警察之稽查」，其中可能摻雜執勤員警個人主觀判斷，在執勤員警與違規人認
    知上可能存有落差之情形下，雙方不無有誤會之可能，是舉發當時之箇中詳情，
    對於法院居於中立地位就個案情形判斷是否構成「駕駛人不服從交通勤務警察之
    稽查」，即屬不可欠缺之前提要件。本件證人既均無法記憶舉發經過，依異議人
    所陳述之情形又無法認定異議人「不服從交通勤務警察之稽查」，在無其他積極
    證據足以證明異議人有原處分機關所指之違規情事下，自難認異議人有不服從交
    通勤務警察稽查之違規行為。從而，原處分機關依九十年一月十七日修正前之道
    路交通管理處罰條例第六十條第二項第一款之規定，裁處一千八百元罰鍰，容有
    未洽，原處分應予撤銷，並由本院逕為不罰之諭知。
四、據上論結，應依道路交通管理處罰條例第八十七條第二項、道路交通案件處理辦
    法第二十條前段，裁定如主文。
中     華      民      國     九十三    年      四      月     十二     日
                                        臺灣雲林地方法院交通法庭
                                            法  官  李明益
右正本證明與原本無異。
如不服本裁定，應於裁定送達後五日內向本院提出抗告狀。
                書記官  許立昌
中     華      民      國     九十三    年      四      月     十二     日
